臺灣高雄地方法院刑事判決　　　　　　　　　　　　九十一年度訴字第二一七九號
　　公　訴　人　臺灣高雄地方法院檢察署檢察官
　　被　　　告　甲○○
　　指定辯護人　本院
右列被告因強盜等案件，經檢察官提起公訴（九十一年度偵字第一五○九○號），本
院判決如左：
    主  文
甲○○竊盜，因脫免逮捕，當場施以強暴，累犯，處有期徒刑參年拾月。
    事  實
一、甲○○前於民國八十九年及九十年間因犯偽造文書、竊盜等案件，經本院分別以
    八十九年訴字第一二０六號判決有期徒刑八月，及以九十年易字第三三六○號判
    決有期徒刑五月，如易科罰金，以三百元折算一日確定，並經本院於九十一年三
    月十二日以九十一年聲字第四七六號裁定，被告應執行有期徒刑一年，於九十年
    七月十日送監執行，指揮書執畢日期為九十一年七月九日，並於九十一年五月二
    十二日縮短刑期假釋出監，假釋期滿未經撤銷，視為執行完畢。竟不知悛悔正當
    做人，而以失業缺款為藉口，於九十一年七月十四日十四時十分許，侵入高雄市
    左營區自立村六一之一號之鄰宅內（侵入住宅罪部分未據告訴），見屋內有二名
    女子即丙○○、乙○○正在睡覺，竟基於意圖為自己不法所有之竊盜犯意，竊得
    丙○○置於書桌上之磨拖羅拉廠牌、Ｖ七○型之行動電話一支，甲○○欲離開時
    ，恰丙○○驚醒發現甲○○在屋內，並見甲○○手持己有之行動電話，即起身攔
    阻，並抓住甲○○之手臂處，甲○○為脫免逮捕即徒手毆擊丙○○額頭處之強暴
    行為，致丙○○受有之傷害，乙○○見狀亦立即起身自後抓住甲○○之衣服，甲○○亦為脫免逮捕推開乙○○之強暴方式，致乙○○跌倒並撞及門邊而受有之傷
    害。甲○○並順利脫逃，並於十五時許，前往位於高雄市○○○路二○八號之「
    得訊速通訊行」以七千元之代價，販售前開所竊得之行動電話，嗣經丙○○、乙○○二人報警，並為警循線查出。
二、案經高雄市政府警察局左營分局報請臺灣高雄地方法院檢察署檢察官偵查起訴。
    理  由
一、訊據被告甲○○固坦承於前開時、地前往鄰居家，竊得被害人丙○○之行動電話
    後，並轉售至通訊行，約定價格為七千元，實得六千元等情不諱，惟矢口否認有
    何為脫免逮捕而施強暴之強盜犯行，於本院審理時辯稱：伊當時竊得行動電話後
    要出去，被害人丙○○就問伊要找誰，伊說要找友人李春豫（即乙○○姐姐），
    話說到一半，二位被害人就起來擋在門口，並拉住伊，伊就用肩膀撞被害人，伊
    並未注意撞到被害人在何處，但伊出去時有回頭看，有一名被害人頭部有撞到門
    云云。辯護意旨係以︰被告於行竊被發現後，心慌意亂之下曾揮手反抗，但因當
    時房間日照不良，光線昏暗，被告又急於離去，所述未注意揮動時是否有打到被
    害人自屬可能，且被害人二人之傷勢輕微，若果為被告施以強暴行為應會造成更
    嚴重之傷害，益徵被告之行為尚未達到強暴、脅迫之程度，又被告施以強暴脅迫
    之程度如未達到至使不能抗拒之程度，實無本罪之適用，否得動輒觸犯準強盜罪
    ，顯失公平等語。
二、經查︰
（一）右開被告於前開時、地，竊取被害人丙○○之行動電話，並於竊得後將之持往
      「得訊速通訊行」並售得七千元之事實，有被害人丙○○、乙○○二人指述甚
      明，復有證人即得速通訊行之店員朱格蓉証述明確，另有扣押物品目錄表、贓
      物認領管收據、「得訊速通訊行」之讓渡聲明書各一紙附卷可稽，是被告此部
      分之自白核與事實相符，堪以採信。
（二）復查，被告於前開時、地，趁被害人丙○○及乙○○二人睡覺而不注意之際，
      竊得置於房間內桌上之行動電話後，欲離開之際，被害人丙○○及乙○○欲攔
      阻被告離去，因遭被告徒手毆擊，而不敵被告等情，業據被害人丙○○於警、
      偵訊及本院審理時指陳︰當天伊與友人乙○○在睡午覺，但伊已醒來，發現被
      告進入屋內，並到桌上拿東西，伊即起身問被告要作何事，伊看到被告手上拿
      著伊之行動電話，並稱要找乙○○父親，伊立刻起床並抓住被告雙手衣服處，
      被告即以右手握拳猛敲打伊之額頭處，友人乙○○亦立即起床抓住被告，被告
      用力推開乙○○，致乙○○跌倒撞到門，被告並往外面跑掉等語甚詳，復有被
      害人乙○○亦証稱︰當天伊家大門及房門均未關，伊與友人丙○○在房間內睡
      午覺，先由友人丙○○發現被告進入房內竊取行動電話，並與被告拉扯，丙○○叫醒伊，伊看到被告徒手毆打丙○○的額頭，伊立即從後方抓住被告衣服，
      被告即以手往後揮，致伊跌倒並撞到門，手部有擦傷等語甚明。
（三）並據被告於警、偵訊及本院第一次調查時分別有不一之陳稱，於警詢中稱：伊
      拿起桌上的手機後就被發現，有一女子來拉住伊，伊就反抗，伊舉右手揮，因
      房間很黑，沒有注意是否有打到該名女子，伊就跑掉云云；於檢察官偵查中則
      稱：因伊偷行動電話被發現，被害人二人抓住伊之衣服，伊用手推被害人，才
      導致被害人受傷云云；伊拿到手機後就跑，並未打被害人二人，其中一名女子
      有追出來，追出來的時候撞到門有跌倒受傷云云；於檢察官聲請羈押時則稱：
      被害人有拉伊之衣服，伊有用手揮，被害人二人就受傷，但伊不知道被害人為
      何受傷，也許是被害人在追伊時有撞到東西云云。另於本院第一次調查時則稱
      ：伊拿走行動電話後就跑離房間，並跑到外面時回頭看有一個女子在追伊並摔
      倒，該名女子是摔在大門口，額頭有撞到大門，被害人二人並未抓住伊之衣服
      ，伊亦未用手捶被害人頭部，亦未推被害人二人，伊只看到一名女子摔倒，並
      不知為何二人均有受傷云云。據此，被告是否有對被害人二人實施強暴行為，
      先稱係以手揮拉伊之女子，復稱用手推被害人，另改稱未動手，被害人是自行
      跌倒撞到門才受傷，再於本院審理時改稱：是因被害人二人擋住門口，伊用肩
      膀撞及被害人，致被害人跌倒云云，是被告如何在被害人發現後並起身阻止時
  順利脫逃，先後所陳有前述不一情形，所述均顯係避就之詞，均不足採信。
（四）又被害人丙○○、乙○○二人因被告之強暴行為，分別受有頭部外傷並額部血
      腫，即右肘擦挫傷之傷害，此有國軍左營醫院九十一年七月十四日所開立之診
      斷證明書二紙在卷可憑。此外，並有現場相片及被害人乙○○受傷相片共四幀
      在卷可稽。
（五）並按刑法第三百二十九條所謂因脫免逮捕而當場施以強暴、脅迫，不以至使人
      不能抗拒之程度為必要。即準強盜罪之本質並非強盜罪，而係以竊盜或搶奪為
      前提，且因前開二罪原為趁被害人不知或不及抗拒之下所進行侵犯被害人財產
      權之行為，如適為被害人發覺，通常被害人均會維護個人財產權而有呼救或阻
      止被告之行為，而被告當場對被害人施以強暴或脅迫行為，目的是為護贓、脫
      逃或滅證，非必使人不能抗拒之程度，始能達其目的，是其本質與強盜罪不同
      ，故不以至使人不能抗拒之程度為必要。是被告於被害人丙○○及乙○○二人
      拉住被告而阻止時，即徒手毆打被害人丙○○之額頭處，並用力揮開被害人乙○○，至被害人乙○○重心不穩而跌倒，並順利逃匿，均係為脫免遭被害人二
      人之逮捕，而為違反被害人本人意思之外力介入之強暴行為甚明。
（六）綜上說明，堪認被告係於竊得行動電話得手後，因欲脫免逮捕而施強暴於被害
      人乙○○及丙○○二人無疑，被告前開所辯均屬臨訟避重就輕之詞，殊無足資
      採信之處。本件事證明確，被告犯行洵堪認定。
三、查被告甲○○意圖為自己不法之所有，於上揭時、地竊取被害人丙○○所有之行
    動電話一支後，因脫免逮捕而當場對被害人丙○○、乙○○二人施以強暴行為，
    核所為應依刑法第三百二十九條之規定，論以同法第三百二十八條第一項之強盜
    罪責。被告同時對被害人乙○○及丙○○二人施強暴行為，侵害該二人之法益，
    係基於同一脫免逮捕之犯意與犯行，為同種想像競合犯，應論以一罪。又被告前
    於八十九年及九十年間因犯偽造文書、竊盜等案件，經本院分別以八十九年訴字
    第一二０六號判決有期徒刑八月，及以九十年易字第三三六○號判決有期徒刑五
    月，如易科罰金，以三百元折算一日確定，並經本院於九十一年三月十二日以九
    十一年聲字第四七六號裁定，被告應執行有期徒刑一年，於九十年七月十日送監
    執行，指揮書執畢日期為九十一年七月九日，並於九十一年五月二十二日縮短刑
    期假釋出監，假釋期滿未經撤銷，視為執行完畢，有被告之刑案資料查註紀錄表
    ，及台灣高等法院被告國前案紀錄表各一份在卷可佐，其前受有期徒刑執行完畢
    ，於五年以內再犯本件最重本刑為有期徒刑以上刑之罪為累犯，應依刑法第四十
    七條之規定加重其刑。爰審酌被告素行不佳，年輕力狀，卻不思正途而以施行不
    法之方式竊得被害人財物，並於被發現後，即對被害人二人以徒手毆打被害人之
    強暴行為以脫免逮捕之手段，其犯罪動機及方法已屬可議，其行為對社會治安及
    被害人所生危害非輕，所得之財物之價值，惟事後已贖回前開被害人劉邱玉之行
    動電話（已發還被害人），並與被害人二人達成和解（約定賠償金額為五千元，
    尚有二千元未支付），有和解書一紙在卷可參，以及犯後僅坦承部分犯行，然在
    庭態度尚認良好等一切情狀，量處如主文所示之刑，以資懲儆。
據上論斷，應依刑事訴訟法第二百九十九條第一項前段，刑法第五十五條、第三百二
十九條、第三百二十八條第一項、第四十七條，判決如主文。
中      華      民      國    九十一    年      九      月      六      日
                           臺灣高雄地方法院刑事第四庭
                               法  官  程克琳
右正本證明與原本無異。
如不服本判決，應於判決送達後十日內向本院提出上訴狀（應附繕本），上訴於臺灣
高等法院高雄分院。
                                書 記 官  梁瑜玲
中    華    民    國      九十一      年      九      月      十一      日
【附錄本案論罪科刑法條】
刑法第三百二十條︰
意圖為自己或第三人不法之所有，而竊取他人之動產者，為竊盜罪，處五年以下有期
徒刑、拘役或五百元以下罰金。
意圖為自己或第三人不法之利益，而竊佔他人之不動產者，依前項之規定。
前二項之未遂犯罰之。
刑法第三百二十九條︰
竊盜或搶奪，因防護贓物、脫免逮捕或湮滅罪證，而當場施以強暴脅迫者，以強盜論
。
刑法第三百二十八條︰
意圖為自己或第三人不法之所有，以強暴、脅迫、藥劑、催眠術或他法，至使不能抗
拒，而取他人之物或使其交付者，為強盜罪，處三年以上十年以下有期徒刑。
以前項方法得財產上不法之利益或使第三人得之者，亦同。
犯強盜罪因而致人於死者，處死刑或無期徒刑，致重傷者，處無期徒刑或七年以上有
期徒刑。
第一項及第二項之未遂犯罰之。
預備犯強盜罪者，處一年以下有期徒刑、拘役或三百元以下罰金。
